【裁判字號】    91,上更(二),528
【裁判日期】    920304
【裁判案由】    毒品危害防制條例
【裁判全文】
臺灣高等法院臺南分院刑事判決      九十一年度上更(二)字第五二八號  Ａ
      上  訴  人
      即  被  告  戊  ○  ○
      右三人共同
      指定辯護人  本院公設辯護人  丙  ○  ○
右上訴人等因違反毒品危害防制條例案件，不服臺灣臺南地方法院九十年度訴字第二
六三號中華民國九十年六月二十八日第一審判決（起訴案號：臺灣臺南地方法院檢察
署八十九年度偵字第一二一三一號；併辦案號：八十九年度偵字第一三七九三號），
提起上訴，判決後，經最高法院第二次發回更審，本院判決如左：
      主      文
原判決關於戊○○、丁○○販賣第一級毒品及定執行刑暨甲○○部分均撤銷。
丁○○共同連續販賣第一級毒品，累犯，處有期徒刑拾參年，褫奪公權伍年。扣案如
附表所示毒品均沒收銷燬之，其外包裝及小塑膠袋壹包暨電子秤壹台均沒收；販賣毒
品所得新台幣壹萬肆仟伍佰元沒收，如全部或一部不能沒收時，以其財產抵償之。
甲○○共同連續販賣第一級毒品，處有期徒刑拾壹年，褫奪公權伍年。扣案如附表所
示毒品均沒收銷燬之，其外包裝及小塑膠袋壹包暨電子秤壹台均沒收；販賣毒品所得
新台幣壹萬肆仟伍佰元沒收，如全部或一部不能沒收時，以其財產抵償之。
戊○○無罪。
      事      實
一、丁○○曾於八十六年間，因違反麻醉藥品管理條例案件，經台灣台南地方法院判
    處有期徒刑六月，於八十七年八月廿四日執行完畢，仍不知悔改，夥同乙○○（
    綽號「阿弟」，已判刑確定）、甲○○（綽號「阿彬」）二人，自八十九年九月
    底某日起，至八十九年十月二十日止，在台南縣永康市○○街四一五號六樓其同
    居男友戊○○以乙○○名義承租之處所，共同意圖營利，基於販賣毒品之概括犯
    意聯絡，先由丁○○於八十九年八月間某日，在上揭租賃處，向來自高雄綽號「
    國泰」之曾國銘，以安非他命半公斤新台幣（下同）十六萬元、海洛因一兩十二
    萬元之價格，販入價值十二萬元之第一級毒品海洛因及價值十六萬元之安非他命
    後，遇有打手機電話前來購買海洛因、安非他命者，即交由乙○○、甲○○外出
    送交毒品並收取貨款，丁○○則免費提供海洛因、安非他命予乙○○、甲○○施
    用，以為報償。乙○○於八十九年九月底、八十九年十月十日、八十九年十月十
    八日下午四時許，先後承丁○○之命，連續在台南縣警察局永康分局大橋派出所
    附近，以海洛因每小包三千元之價格販賣海洛因三次予李文龍；並於八十九年十
    月十八日，在大橋派出所附近，以海洛因每小包三千元、安非他命每小包二千五
    百元，同時賣予陳建成海洛因、安非他命一次；嗣警方查獲陳建成施用毒品，經
    陳建成供出其先前均以0000000000號電話向綽號「阿弟」之乙○○購
    買海洛因毒品後，警員再命陳建成打同一號電話，因該號電話已由乙○○贈與甲○○使用，甲○○接聽後，乃承前共同販賣毒品之犯意，於八十九年十月廿日下
    午五時許，與陳建成約在台南縣永康市○○街四一五號樓下，並攜帶陳建成擬購
    買而由丁○○提供之海洛因三包下樓，尚未交貨，即為在場埋伏之警察當場查獲
    ，隨即在其身上查獲如附表編號３所示之海洛因毒品三包（淨重○‧四四公克、
    包裝重一‧四一公克），並上樓於丁○○租住處之房間床頭櫃、置物台，分別查
    獲丁○○所有即附表編號１安非他命、附表編號２海洛因，及供販賣所用之小塑
    膠袋一包暨電子秤一台；並在乙○○放置雜物房間，查獲如附表編號４所示之海
    洛因一包（淨重○‧七九公克、包裝重○‧一六公克）及上址甲○○房間查獲如
    附表編號５所示之安非他命一包（淨重一‧三七公克，毛重一‧五七公克，取０
    ．一一公克供鑑驗，餘一．二六公克）在案。總計丁○○、乙○○、甲○○三人
    販賣毒品所得共為一萬四千五百元（販予李文龍三次，所得九千元；販予陳建成
    一次，所得五千五百元，合計一萬四千五百元）。又丁○○為警查獲後，即供出
    毒品來源，並於八十九年十一月十日配合警方查緝，而在台南市警察局第三分局
    ，以電話連絡綽號「國泰」之曾國銘，佯稱擬再向渠購買海洛因、安非他命、大
    麻等毒品，並約定在上揭租賃處交易。曾國銘乃夥同鍾瑞泰、呂明趁、盧彥三
    人（以上四人均經國道公路警察局第五警察隊於八十九年十一月十日移送台灣高
    雄地方法院檢察署偵查），攜帶毒品海洛因三九‧六公克、安非他命二二九‧二
    公克、大麻二九‧四公克，同日晚上九時四十分許，在國道高速公路高雄縣岡山
    收費站為警查獲，因而破獲。
二、案經臺南市警察局第三分局報請台灣台南地方法院檢察署檢察官偵查起訴。
      理      由
壹、有罪部分：
一、訊據被告丁○○、甲○○均矢口否認有何販賣毒品犯行，丁○○辯稱：乙○○等
    人販賣海洛因毒品與伊無關，伊被查獲之毒品是向曾國銘購買供自己施用，因一
    次大量購買較便宜，至於扣案電子秤、塑膠袋是曾國銘寄放在伊那裡，並非供伊
    販賣毒品所用云云；甲○○辯稱：伊未替丁○○送交毒品，本件是陳建成打電話
    過來叫伊下樓，伊當時不知何事，即被警逮捕，而自伊身上搜出之毒品係供自己
    吸用，並非用來販賣云云。
二、經查：
  (一)警方於被告丁○○租住處之房間床頭櫃、置物台，分別查獲丁○○所有即附表編
    號１安非他命、附表編號２海洛因等大量毒品，均為被告丁○○向曾國銘購買，
    此為被告丁○○迭次供明在卷，並為其同居人戊○○指證無訛，另據證人乙○○
    於警訊時供稱「（你所施用之毒品來源？）都是丁○○給我的。因有人打手機向
    丁○○購買毒品時，她便叫我過去拿，拿毒品至樓下（永二街）或所約定之地點
    交付毒品，再將錢拿回去交給她，她則給我毒品吸食。」（見警卷第六頁），於
    偵查中雖翻異前詞，而與被告甲○○均否認知悉丁○○所交之物內容，惟其供稱
    「（丁○○有無叫你拿毒品去賣？）只叫我拿東西到樓下給不認識之人」（見偵
    查卷第八十三頁）、「（丁○○是否叫甲○○拿毒品賣人？）甲○○住丁○○所
    住永康市○○街那裡。我去丁○○那裡常見甲○○拿東西進進出出。」（見偵查
    卷第八十三頁反面）、「（丁○○有無叫你拿毒品去賣？）她只叫我拿東西一、
    二次給別人，我不知是何東西。她大部分叫甲○○將毒品賣給他人。」、「（我
    沒賣毒，丁○○曾將一包峰牌香菸盒裝的東西給他人，他人再將3000元給我。」
    、「（你拿東西給他人，他人有拿錢給你？）有時有，有時沒有，對方給我錢，
    沒說什麼錢。」（見偵查卷第八十四頁至第八十五頁），及被告甲○○於偵查中
    供稱「丁○○只有叫我拿東西給別人，我不知道那是何東西，是用塑膠袋包裝起
    來，我不知裡面是何物」、「（曾幫丁○○拿東西給別人？）只有一次，我不知
    裡面是毒品，我只幫她拿到樓下交給別人。」（見偵查卷第二九九頁以下）等情
    ，均直指被告丁○○即為販賣毒品之人，而彼等與丁○○均有施用海洛因毒品之
    惡習，此為乙○○、甲○○二人所不否認之事實，彼等多次為丁○○進出取貨交
    錢，焉有不知所取交者為海洛因毒品？參以購買毒品之證人李文龍於警偵訊中供
    稱：伊在八十九年九月底，向「阿弟仔」即被告乙○○，買一次一包三千元，於
    八十九年十月十日左右，及八十九年十月十八日下午四、五點，又在大橋派出所
    附近向「阿弟仔」各買一次，每次均三千元一包，毒品交易，均係乙○○主動打
    電話給我，再約定地點交貨等語（詳警卷廿至廿二頁、偵查卷一二二至一二三頁
    ）。另證人陳建成於警偵訊中亦供稱：我所吸食安非他命及海洛因，均係向「阿
    弟仔」購買，八十九年十月十七或十八日下午四、五點，在大橋三街向「阿弟仔
    」，以二千五百元買安非他命一包，以三千元買海洛因一包，另於八十九年十月
    二十日下午五時許，再撥打「阿弟仔」0000000000號行動電話給「阿弟仔」，要
    買海洛因三千元，結果是綽號「阿彬」甲○○接電話，是綽號「阿彬」拿下來販
    賣給我，而當場被警察抓到，甲○○說要向「阿弟仔」拿出來賣我（詳警卷廿三
    至二五頁），又我每次向乙○○買，每小包約三至五千元，我向他買過海洛因及
    安非他命等語（詳偵查卷三三六頁反面），復於被告甲○○經查獲後，在警局指
    認甲○○即為販賣毒品給伊之「阿彬」無訛（詳警卷廿四頁），又證人李文龍曾
    於八十九年十月九日、十七或十八日，及十九日，先後與共犯乙○○為密集聯絡
    ，有通聯記錄在卷可證（詳偵查卷二七三、二七九、二八○頁），乙○○於原審
    時供稱：丁○○有拿香煙盒子要我轉交給他人，該人給我三千元，說是會錢叫我
    交給丁○○，我沒看香煙盒內是什麼；我去丁○○住處是要向我表哥戊○○拿錢
    租房子，離開時候，適丁○○從電視監視器看到樓下有人，要我順便拿香煙盒子
    給那人，三千元是當晚回來時放在他們床上，當時丁○○在睡覺等語（詳原審卷
    六四頁），而繳交合會款，衡情豈有以電視監視器查看會員，再請人以持「香煙
    盒」交予對方之方式繳交？在在令人生疑，況共犯乙○○與該人非熟識，該人豈
    願意隨便將互助會款交與乙○○，再由乙○○將「香煙盒」交予該人？另被告甲○○於原審時供稱，案發日到樓下，是因陳建成說他沒有毒品，查獲當日所以與
    陳建成約在戊○○住處樓下，乃因我當時在戊○○那邊等語（詳原審卷一○二至
    一○三頁），則被告甲○○既已自承因陳建成無毒品，而與其相約在戊○○住處
    ，核與證人陳建成於警訊供述：是甲○○說要向「阿弟仔」拿毒品出來賣我等語
    ，且係當場為警查獲等情相符（詳警卷廿四頁背面），益徵被告甲○○確有販賣
    第一級毒品海洛因行為無誤，且其既辯稱：不知道丁○○究拿何物要伊交給別人
    云云，又堅稱但伊確定那不是毒品云云，豈非前後矛盾？況被告甲○○下樓後，
    身上確持有三包毒品海洛因，而為警當場查獲，而該三包毒品，經送驗結果確屬
    毒品海洛因，有法務部調查局鑑驗通知書在卷可考（詳偵查卷一○九頁），堪信
    被告丁○○大量購入毒品後確有著由乙○○及被告甲○○販賣予李文龍、陳建成
    之事實，被告丁○○、甲○○前揭否認販賣犯行所辯，顯係卸責之詞，不足採信
    。至被告丁○○販入毒品數量及價格，丁○○雖於警訊時供稱，共購買安非他命
    十三兩十六萬五千元，海洛因一兩十一萬元云云（詳警卷十四頁背面），惟其於
    原審供稱，安非他命以半公斤十六萬元、海洛因一兩十二萬元（見原審卷卅二頁
    ）；本院前審訊問被告丁○○時，丁○○供稱警訊時，其未為如此供述等語（見
    本院更(一)卷七八頁），本院本次訊問時，丁○○再次供稱其向曾國銘所購買者為
    安非他命半公斤十六萬元，海洛因一兩十二萬元，參諸本件查獲時被告丁○○所
    持有安非他命之數量較接近半公斤，其於本院所供販入毒品數量價格，自較符合
    事實，可資採信。
  (二)此外本件查獲毒品數量龐大，被告丁○○在極短時間販入大量海洛因、安非他命
    ，遠逾個人施用所需；而海洛因、安非他命價格昂貴，購入後如久未吸用，易受
    潮，而影響施用品質，被告應無僅為自己施用而預先購入存放之理！復按一般小
    額毒品交易慣例，多以一錢或半錢重量為單位，被告所持有安非他命多達四百餘
    公克，海洛因毒品亦有數十公克，數量非微，且有販賣毒品所用之電子秤及小塑
    膠袋一包於被告丁○○所住房間內被搜獲，被告丁○○所辯查獲扣案毒品係供己
    吸食云云，委無可採。次按海洛因、安非他命因物稀價昂，且為政府嚴予查緝違
    禁物，凡販賣毒品者，苟無利可圖，應無甘冒被供出來源或被檢警查緝法辦危險
    而平價供應他人。因此其販入價格必較出售價格低廉，或以同一價格販賣而減少
    毒品份量，而有從中賺取買賣價差牟利意圖，應屬合理認定。倘無差額利潤可圖
    ，衡情應不致甘冒風險，無端平白將毒品給與他人施用。依此說明，堪認本件被
    告丁○○販入海洛因、安非他命價格必較販出價格為低，而有從中賺取差額利潤
    圖利，被告二人均有營利意圖甚明。
  (三)至本件扣案毒品，經送驗結果：【甲】安非他命四九二‧九公克（戊○○持有）
    ，拆封檢視共六六包，編號為一至六六。其中，編號九、十、十一以塑膠瓶裝；
    餘均以塑膠袋裝。(一)全部總毛重四七九‧三八公克，總淨重四三三‧二四公克，
    共取一‧一○公克鑑驗，餘四三二‧一四公克。(二)編號一至六六：(1)經呈色試驗
    結果：均呈甲基安非他命陽性反應。(2)經抽樣編號01、02、15、18、20、36、40
    、52、55、59以氣相層析質譜儀分析：均未檢出一級毒品海洛因或嗎啡成份。(3)
    經抽樣編號01、02、16、22、23、34、37、45、47、49以核磁共振分析：均檢出
    二級毒品甲基安非他命成份；均未檢出一級毒品海洛因或嗎啡成份。(4)平均純度
    約為百分之九六‧七。【乙】安非他命一‧六公克（甲○○持有）：(一)毛重一‧
    五七公克，淨重一‧三七公克，取○‧一一公克鑑驗，餘一‧二六公克。(二)檢出
    二級毒品甲基安非他命成份，未檢出一級毒品海洛因或嗎啡成份。【丙】至送驗
    白粉（甲○○持有）：三包均含一級第六項毒品海洛因成分，合計淨重○‧四四
    公克（包裝重一‧四一公克）；送驗白粉十五包，均含一級第六項毒品海洛因成
    分，合計淨重四二‧五八公克（包裝重十一‧九九公克），純度百分之六九‧六
    四，純質淨重二九‧六五公克；送驗白粉含一級第六項毒品海洛因成分，淨重○
    ‧三七公克（包裝重○‧三七公克），有內政部警政署刑事警察局鑑證說明書一
    紙在卷足資佐憑（詳原審卷一六四頁）。【丁】至從被告甲○○房間查獲白色粉
    末三包，並非海洛因，有法務部調查局鑑定通知書一紙在卷可考（詳原審卷一五
    六、一六○頁）。公訴意旨認在被告甲○○房間查獲白色粉末三包為海洛因，顯
    有誤會。
  (四)綜上所述，被告丁○○、甲○○所辯各詞，均係卸責之詞，不足採信，被告二人
    共同販賣毒品之犯行明確，均堪以認定，自應依法論科 。
三、查被告丁○○、甲○○販賣海洛因及安非他命予李文龍、陳建成等人，核渠等所
    為，均係犯毒品危害防制條例第四條第一項販賣第一級毒品海洛因、同條例第四
    條第二項販賣第二級毒品安非他命罪。被告丁○○先購入海洛因及安非他命，再
    由被告甲○○及同案共犯乙○○販賣，渠等三人，均係參與構成要件行為實施，
    有犯意聯絡及行為分擔，均為共同正犯。又被告二人與同案共犯乙○○就販賣前
    持有海洛因及安非他命行為，應為販賣高度行為所吸收，不復另論。被告二人及
    共犯乙○○，先後多次販賣毒品犯行，時間緊接，手法相同，所犯係構成要件相
    同罪名，顯係基於概括犯意反覆為之，為連續犯，應均依刑法第五十六條規定，
    論以一罪，其中八十九年十月廿日，甲○○攜帶海洛因三包，準備販予陳建成，
    雖尚未交易，即為警查獲，而未得逞，惟按販賣毒品罪，並不以販入後，復行賣
    出為構成要件，倘使以營利為目的將毒品購入或將毒品賣出，有一於此，其犯罪
    即經完成，不得視為未遂（最高法院廿五年非字第一二三號判例參照），是本件
    被告該次販毒行為，應認仍屬既逐，併此說明。另被告於八十九年十月十八日，
    在大橋派出所附近，同時販賣予陳建成海洛因、安非他命一次，係一行為同時觸
    犯毒品危害防制條例第四條第一項、第二項罪，為想像競合犯，應依刑法第五十
    五條前段規定，從一重以毒品危害防制條例第四條第一項販賣第一級毒品罪處斷
    。又本件被告同時販賣第一、二級毒品予李文龍，此部分係一行為觸犯數罪名，
    應論以想像競合犯，從一重依販賣第一級毒品罪處斷，已如前述，公訴人認係犯
    意各別，應予分論併罰，尚有未洽。又被告丁○○曾於八十六年間，因違反麻醉
    藥品管理條例案件，經台灣台南地方法院判處有期徒刑六月，於八十七年八月二
    十四日執行完畢，有台灣高等法院被告全國刑案紀錄表在卷足考，其於五年內再
    犯本件有期徒刑以上之罪，為累犯。惟因販賣第一級毒品者，法定本刑為死刑或
    無期徒刑，依刑法第六十四條第一項、第六十五條第一項規定，均不得加重，爰
    均不予加重。又被告丁○○於為警查獲後，即供出毒品來源，復在八十九年十一
    月十日，配合警方查緝，向綽號「國泰」之曾國銘佯稱購買毒品，同日晚上九時
    四十分許，曾國銘與同夥鍾瑞泰、呂明趁、盧彥三人，即因攜帶毒品海洛因三
    九‧六公克、安非他命二二九‧二公克、大麻二九‧四公克，前往台南擬販予被
    告丁○○，而為警查獲，有國道公路警察局第五警察隊於八十九年十一月十日移
    送台灣高雄地方法院檢察署偵查移送書乙份在卷可憑（詳偵查卷九八頁所附移送
    書）；並經偵辦本件警察黃國友於本院更(一)審時到場供證屬實（詳本院更(一)卷一
    一七至一一九頁）。是被告丁○○，顯因供出毒品來源，而破獲毒販，爰依毒品
    危害防制條例第十七條規定，對被告丁○○減輕其刑。另被告甲○○本身有施用
    毒品之惡習，為獲取施用毒品之利益，而為被告丁○○送貨收款，雖不能解免正
    犯之責，惟究僅為貨主之手足，其犯罪情節尚非重大，然法定刑度嚴峻，情輕法
    重，縱科處法定最低度之刑，本院綜合此案之客觀環境，就被告甲○○部分仍嫌
    過重，其犯罪情狀顯可憫恕，爰依刑法第五十九條之規定，酌量減輕其刑。
四、原審以被告丁○○、甲○○罪證明確，因予論罪科刑，固非無見，惟查(一)本件並
    無積極證據可認被告戊○○就丁○○販入毒品加以販賣部分亦有犯意聯絡，原判
    決認彼等與被告戊○○為共同正犯關係，尚有未洽。(二)又被告丁○○、甲○○等
    販賣毒品予李文龍三次，所得九千元；販予陳建成一次，所得五千五百元，合計
    所得僅有一萬四千五百元，其中甲○○雖於八十九年十月廿日，擬販賣予陳建成
    毒品三千元，然尚未交易，即為警埋伏查獲，應無販毒所得。原判決誤被告販賣
    毒品所得為一萬七千五百元，亦有疏失。(三)再本件扣案行動電話七支中，000
    0000000號行動電話，雖係共犯乙○○所有，0000000000號行
    動電話，係乙○○贈與被告甲○○，而由被告甲○○使用，惟依本院前揭認定之
    事實，被告等人以上開電話號碼聯絡販毒之次數僅有五次，其主要功能仍做為一
    般通訊之用，難認係專供犯罪所用，本院認不宜宣告沒收，至其餘五支行動電話
    及十二張SIM-卡，尚無證據認係被告等人持以供犯罪所用，亦不得併予沒收，原
    判決均予諭知沒收，自有未洽。(四)另被告丁○○於為警查獲後，即供出毒品來源
    ，復在八十九年十一月十日，配合警方查緝，向綽號「國泰」佯稱購買毒品，同
    日晚上九時四十分許，綽號「國泰」之曾國銘，即因攜帶毒品海洛因三九‧六公
    克、安非他命二二九‧二公克、大麻二九‧四公克，前往台南擬販予被告丁○○
    時，而為警查獲，有國道公路警察局第五警察隊於八十九年十一月十日移送台灣
    高雄地方法院檢察署偵查移送書乙份在卷可憑（詳偵查卷九八頁所附移送書），
    是本件被告丁○○，顯因供出毒品來源，而破獲毒販，依毒品危害防制條例第十
    七條規定，被告丁○○所為自得予減刑，原判決未予查明，亦有失當。(五)又被告
    丁○○為本件販賣毒品之主腦，利用甲○○、乙○○等人送貨收款，其犯罪情狀
    並無可以憫恕之處，原判決依刑法第五十九條之規定減輕其刑，其援用法令，亦
    屬失當。被告丁○○、甲○○二人上訴意旨，否認犯罪，指摘原判決不當，固無
可取。然原判決既有可議，自應由本院將原判決關於被告丁○○販賣第一級毒品
    （按被告丁○○共同持有第二級毒品部分業經判刑確定）及定執行刑暨甲○○部
    分撤銷改判。爰審酌被告丁○○犯罪動機、目的係貪圖不法利益、且為販賣毒品
    主謀、手段、所得利益、因販賣毒品所生對社會戕害、犯後態度等一切情狀，被
    告甲○○犯罪動機、目的係貪圖施用毒品之不法利益、手段、僅係被告丁○○販
    賣毒品之手足延長、因販賣毒品所生對人體健康危害、對社會所造成影響、犯後
    態度等一切情狀，分別量處如主文第二、三項所示之刑。又依被告等人所犯販賣
    毒品性質，本院認有褫奪公權必要，併依刑法第三十七條第二項規定，均予以宣
    告褫奪公權五年，以資懲儆。至於扣案如附表所示毒品經鑑定結果均係毒品，已
    如前述，應依毒品危害防制條例第十八條第一項前段規定，予以宣告沒收銷燬之
    ；另被告等人販賣毒品予李文龍及陳建成，所得一萬四千五百元（販予李文龍三
    次，所得九千元；販予陳建成一次，所得五千五百元，合計所得一萬四千五百元
    ），應依毒品危害防制條例第十九條第一項規定，宣告沒收之，如全部或一部不
    能沒收時，以其財產抵償之。又前揭毒品外包裝及扣案之小塑膠袋一包暨電子秤
    一台，係供犯罪所用，為被告丁○○所有，應依毒品危害防制條例第十九條第一
    項前段規定，宣告沒收。至扣案ＦＭ２七顆、酒精燈四個、吸管九支、捲煙器一
    個、注射針筒四支、瓦斯噴槍一支、吸食工具五組、大型吸食工具二支，固係違
    禁物或供施用毒品器具，惟均非供犯本罪販賣毒品所用，另自甲○○房間所查獲
    白色粉末三包並未發現毒品成分，故均不予沒收；又扣押之金融卡二張、ＳＩＭ
    卡十二張、手機七支及九萬八千元，並無積極證據足以證明係供被告等人犯罪所
    用或因犯罪所得，扣案紙條一張其上固記載有數字，惟被告丁○○辯稱係屬他人
    會款或借款之資料，亦無法證明係被告丁○○販賣毒品之紀錄，故均不予宣告沒
    收。至於警方同案另查獲之大麻及大麻種子等物，因被告丁○○、戊○○共同持
    有該第二級毒品，業經本院九十年度上訴字第一０四０號判決處刑確定，而於該
    確定判決中宣告沒收銷燬，亦非本院於此所得論斷處理，均附此敘明。
五、關於台灣台南地方法院檢察署檢察官併辦部分（八十九年偵第一三七九三號案件
    ）：併辦意旨謂案外人郭筱湄於八十八年底至八十九年十二月底止，所施用毒品
    海洛因、安非他命，均係向被告丁○○購買，因認被告丁○○此部分行為，併涉
    犯毒品危害防制條例第四條販賣一、二級毒品罪嫌云云。惟查公訴人併辦被告丁○○此部分販賣毒品犯行，無非以案外人郭筱湄於偵查中，檢察官詢問案外人郭
    筱湄所施用毒品向何人購買？案外人郭筱湄供稱，係向被告丁○○購買，為其惟
    一證據，此外並無任何其他事證足佐。然此部分經本院於更(一)審程序中訊問被告
    丁○○，為其堅決否認（詳本院更(一)卷七七頁）。而案外人郭筱湄雖供稱自八十
    八年底起至八十九年十二月底止，連續多次向被告丁○○購買毒品施用云云。然
    案外人郭筱湄就其以何電話號碼聯絡，歷次所購買毒品種類、數量、價格、日期
    ，均無法明確指出，僅泛言向被告丁○○購買多次，既無其他積極證據以資佐證
    ，依嚴格證據法則，尚難徒憑案外人郭筱湄片面之詞，即遽認被告丁○○有販賣
    毒品予案外人郭筱湄，自應為有利被告丁○○認定，以免冤抑。然此部分如果屬
    實，則與被告丁○○上揭販賣毒品罪，有連續犯裁判上一罪關係，爰不另為無罪
    諭知，併此敘明（司法院八十三年八月廿六日院台廳刑一字第一五八八九號函
    參照，詳司法院公報卅六卷十期五九頁）。另自被告甲○○房間查獲白色粉末三
    包經檢驗結果，均未發現毒品成分，有法務部調查局鑑定通知書在卷可考，已如
    前述。然公訴意旨認此部分，係販賣毒品前階段行為，亦不另為無罪諭知，亦併
    予敘明。
貳、無罪部分：
一、公訴意旨略以：戊○○與丁○○、乙○○、甲○○共同基於販賣毒品之概括犯意
    ，自八十九年九月初某日起，至同年十月二十日止，先由戊○○、丁○○二人於
    不詳時地向綽號「國泰」之不詳姓名男子，販入第一級毒品海洛因及第二級毒品
    安非他命後，再由乙○○以其所有0000000000號、甲○○以其所有0000000000號
    行動電話與李文龍、陳建成等吸毒者聯絡，並約定至台南縣永康市○○街四一五
    號六樓之三戊○○租處樓下或特定地點交付毒品，以海洛因每小包三千元、安非
    他命每小包二千五百元不等之價格，共同連續多次販賣不詳數量之安非他命、海
    洛因予李文龍、陳建成等吸毒者。嗣於八十九年十月二十日十七時許，甲○○在
    上開戊○○租處樓下交付毒品予陳建成時，當場為警查獲，並在甲○○身上起出
    海洛因二公克及在上址戊○○租處之房間床頭櫃、置物台內查獲附表編號１安非
    他命、附表編號２海洛因，及小塑膠袋一包、電子秤一台等物。因認被告戊○○
    犯有毒品危害防制條例第四條第一項、第二項之販賣第一級、第二級毒品之罪嫌
    。
二、按犯罪事實應依證據認定之，無證據不得推定其犯罪事實，刑事訴訟法第一百五
    十四條定有明文。再事實之認定，應憑證據，如未能發現相當證據，或證據不足
    以證明，自不能以推測或擬制之方法，以為裁判基礎；被告否認犯罪事實所持之
    辯解，縱屬不能成立，仍非有積極証據足以証明其犯罪行為，不得遽為有罪之認
    定；又所謂認定犯罪事實之證據，係指足以認定被告確有犯罪行為之積極證據而
    言，而認定犯罪事實所憑之證據，雖不以直接證據為限，間接證據亦包括在內，
    然而無論直接或間接證據，其為訴訟上之證明，須於通常一般人均不致有所懷疑
    ，而得確信其為真實之程度，始得據之為有罪之認定，倘其證明尚未達到此一程
    度，而有合理懷疑存在時，事實審復已就其心證上理由予以闡述，敘明其如何無
    從為有罪之確信，因而為無罪之判決，尚不得任意指為違法，最高法院分別著有
    二十九年上字第三一○五號、三十年上字第一八三一號、四十年度台上字第八六
    號、七十六年台上字第四九八六號判例可供參考。
三、訊據被告戊○○堅決否認有何販賣海洛因及安非他命毒品之犯行，辯稱：伊未曾
    與丁○○、乙○○、甲○○等人共同販賣毒品，經警在房間內查獲之海洛因及安
    非他命係丁○○向他人購入，並非伊所有，伊亦不知丁○○購入毒品係與甲○○
    、乙○○從事販賣圖利等語。經查公訴人之所以認被告戊○○涉有共同販賣第一
    級、第二級毒品之行為，無非係以證人李文龍、陳建成於偵查中之證詞及被告戊○○與丁○○同居一室，被查獲持有大量毒品及電子秤及小塑膠袋等物，顯係與
    丁○○共同透過乙○○、甲○○販賣毒品等情，為其主要論據。惟警方於被告戊○○與丁○○同居之房間床頭櫃、置物台所查獲附表編號１安非他命、編號２海
    洛因等毒品，均為丁○○向綽號「國泰」之曾國銘購買，此經丁○○迭次供明在
    卷，電子秤及小塑膠袋等物據被告戊○○及丁○○供稱係丁○○向綽號「國泰」
    者購買毒品後所寄放，亦無任何積極證據可認屬被告戊○○所有，另據證人乙○○於警訊時供稱「（你所施用之毒品來源？）都是丁○○給我的。因有人打手機
    向丁○○購買毒品時，她便叫我過去拿，拿毒品至樓下（永二街）或所約定之地
    點交付毒品，再將錢拿回去交給她，她則給我毒品吸食。」（見警卷第六頁），
    復於原審審理時供稱「當初丁○○拿香菸盒子給我轉交時，戊○○在看電視，但
    我不知道他是否知道此事。」（見原審卷第六十六頁），並未指證被告戊○○指
    示或介入販賣毒品之行為，同案被告甲○○於偵查、審理中就其取貨送貨部分亦
    供稱係丁○○叫伊拿東西給別人（見偵查卷第二九九頁以下、本院上訴審一卷第
    八五頁以下），同未指證被告戊○○亦參與其事，而實際購買毒品之李文龍、陳
    建成均係與乙○○、甲○○接觸，從未見過被告戊○○，亦據彼等供明，則公訴
    人所憑之證人李文龍、陳建成於偵查中之證詞，尚難採為被告戊○○涉有與丁○○等人共同販賣毒品之證據甚明，又被告戊○○與丁○○當時固係同居一處之男
    女朋友，丁○○於偵查中及原審時雖曾供稱渠向綽號「國泰」者購買毒品，當「
    國泰」抵達後，曾由戊○○下樓帶他上來等情（詳偵查卷五九頁、原審卷卅三頁
    ），惟同居並不等於共謀，被告戊○○堅稱伊不清楚丁○○購買毒品之詳情，復
    無確切證據可認為不實，則被告戊○○上開舉動僅可證明其知悉丁○○向他人購
    買毒品之事，尚無法據以推定其亦知悉丁○○嗣後透過乙○○、甲○○販賣毒品
    ，及進而認定其與丁○○就販賣毒品行為有犯意聯絡及行為分擔。是依公訴人所
    為前開論據，尚無法獲得被告戊○○與丁○○共同透過乙○○、甲○○販賣毒品
    之確信。
四、至於警方於前開場所查獲之海洛因、安非他命等物品，因屬丁○○一人所有，業
    據丁○○供認在卷，已如前述，自與被告戊○○無涉，而被告戊○○本身施用毒
    品部分，業經檢察官聲請法院裁定准予送勒戒處所觀察勒戒，此有相關之前案資
    料在卷可憑，亦非本院所應處理。本院綜合全部卷證資料，對於公訴意旨所指被
    告戊○○共同販賣第一級、第二級毒品之犯行，客觀上尚未達於通常一般人均不
    致有所懷疑，而得確信其犯罪事實之程度，依「罪證有疑，利於被告」之法則，
    即應作有利於被告戊○○之認定，應認被告戊○○犯罪不能證明，而應諭知無罪
    之判決，以示審慎。原審未予詳查，依想像競合之例而論以被告戊○○共同連續
    販賣第一級毒品罪責，自有未合，被告戊○○上訴意旨指摘原判決此部分不當，
    非無理由，自應由本院將原判決關於被告戊○○販賣第一級毒品及定執行刑部分
    撤銷，改諭知被告戊○○無罪之判決。
參、據上論斷，應依刑事訴訟法第三百六十九條第一項前段、第三百六十四條、第二
    百九十九條第一項前段、第三百零一條第一項前段，毒品危害防制條例第四條第
    一項、第二項、第十七條、第十八條第一項前段、第十九條第一項，刑法第十一
    條、第二十八條、第五十六條、第五十五條、第四十七條、第三十七條第二項、
    第五十九條，判決如主文。
本案經檢察官王碧霞到庭執行職務。
中    華    民    國      九十二      年      三      月        四      日
                                  臺灣高等法院臺南分院刑事第三庭
                                      審判長法官  黃    崑    宗
                                            法官  林    勝    木
                    法官  葉    居    正
右正本證明與原本無異。
如不服本判決，應於判決送達後十日內向本院提出上訴狀，其未敘述理由者並應於提
出上訴狀後十日內向本院補提理由書（應附繕本)。
                                      法院書記官  陳    嘉    琍
中    華    民    國      九十二      年      三      月        七      日
附錄：本判決論罪科刑條文：
毒品危害防制條例第四條第一項、第二項
製造、運輸、販賣第一級毒品者，處死刑或無期徒刑；處無期徒刑者，得併科新台幣
一千萬元以下罰金。
製造、運輸、販賣第二級毒品者，處無期徒刑或七年以上有期徒刑，得併科新台幣七
百萬元以下罰金。
附表
┌──┬────┬──────────────┐
│編號│毒品名稱│  數  量                    │
├──┼────┼──────────────┤
│ １ │安非他命│六十六包，總毛重479.38公克  │
│    │        │淨重433.24公克，驗後淨重    │
│    │        │432.14公克                  │
├──┼────┼──────────────┤
│ ２ │海洛因  │十五包，淨重42.58公克（包裝 │
│    │        │重11.99公克）               │
├──┼────┼──────────────┤
│ ３ │海洛因  │三包，淨重0.44公克（包裝重  │
│    │        │1.41公克）                  │
└──┴────┴──────────────┘
┌──┬────┬──────────────┐
│ ４ │海洛因  │一包，淨重0.79公克（包裝重  │
│    │        │0.16公克                    │
├──┼────┼──────────────┤
│ ５ │安非他命│毛重1.57公克，淨重1.37公克，│
│    │        │取0.11公克供鑑驗，餘1.26公克│
└──┴────┴──────────────┘


司法院資訊處製作；財團法人民間司法改革基金會備份。
